---
title: "imc-graficos"
author: "Laura Llamas López"
date: "2024-11-26"
output: html_document
---

```{r setup, include=FALSE}
knitr::opts_chunk$set(echo = TRUE)
```

Primero, cargar todas las librerías que vamos a necesitar

```{r}

library(semanticCRFR)
library(tidyverse)
library(ggplot2)
library(caret)
library(randomForest)
library(doParallel)
library(dplyr)
library(ranger)
library(naivebayes)
library(corrplot)
library(pheatmap)

```

Definir el código de identificación de cada constante

```{r}

KRONO <- 11847
ID_SALIDAS_CIRCADIANAS <- 522
ID_VARIABLES_CIRCADIANAS <- 523
ID_VARIABLES_SUJETO <- 329

```

Iniciar sesión para tener acceso a los datos de Krono

```{r}

milogin <- authRimib::imib_auth(
  username = "laurallamas",
  password = "@Laura1234"
)

```

Es necesario hacer un arreglo manual para que el código funcione debido a problemas con el paquete de autenticación 

```{r}

milogin$policies$auth_oauth <- list()
milogin$policies$auth_oauth$cache <- milogin$policies$auth_sign$params$cache

```

Descarga de datos

```{r}

patients <- get_patients(
  auth = milogin,
  project = 11847
)

salidas_circadianas <- get_entity(
  auth = milogin,
  project = KRONO,
  entity = ID_SALIDAS_CIRCADIANAS
)

variables_circadianas <- get_entity(
  auth = milogin,
  project = KRONO,
  entity = ID_VARIABLES_CIRCADIANAS
)

variables_sujeto <- get_entity(
  auth = milogin,
  project = KRONO,
  entity = ID_VARIABLES_SUJETO
)

```

Unir los datos descargados para generar un único dataframe

```{r}

union1 <- merge(patients, salidas_circadianas, by.x = "id_paciente", by.y = "id_paciente")
union2 <- merge(union1, variables_circadianas, by.x = "id_paciente", by.y = "id_paciente")
df_final <- merge(union2, variables_sujeto, by.x = "id_paciente", by.y = "id_paciente")

```

Definir una función que elimina filas y columnas con NA (la función train que usaremos posteriormente falla si hay algún NA)

```{r}

eliminar_filas_columnas_na <- function(df_final) {
  data_clean <- df_final[, colSums(is.na(df_final)) == 0]
  data_clean <- data_clean[rowSums(is.na(data_clean)) == 0, ]
  return(data_clean)
}

```

Eliminar muestras duplicadas, columnas y filas con valores NA y columnas con varianza 0 

```{r}

df_final <- df_final[,c(-2,-8)]
df_final <- df_final %>% filter(!is.na(crono_tipo_etiqueta_cronotipo_label)) %>% distinct(id_paciente, .keep_all = T)

df_final <- eliminar_filas_columnas_na(df_final)

zero_var_cols <- nearZeroVar(df_final)
df_final <- df_final[, -zero_var_cols]

df_final$crono_tipo_etiqueta_cronotipo_label <- as.factor(df_final$crono_tipo_etiqueta_cronotipo_label)

```

Dejar solo columnas con valores de tipo numérico, lógico o factor 

```{r}

df_final <- df_final %>%
  select_if(~ is.numeric(.) | is.logical(.) | is.factor(.))

```

Asignar la primera columna, correspondiente al ID del paciente, como nombre de las filas

```{r}

rownames(df_final) <- df_final[,1]
df_final <- df_final[,-1]

```

Calcular IMC y añadir dos columnas: una con el valor numérico y otra con la asignación de categoría
Eliminar la categoría "bajo peso" y fusionar "sobrepeso u obesidad"

```{r}

df_final <- df_final %>% mutate(imc = peso_kg/(altura_cm/100)^2 ) %>% 
  mutate(imc_cat = cut(imc, c(0,18.5,25,Inf), labels = c("bajo peso","normopeso","sobrepeso u obesidad") , right = F) ) %>% 
  filter(imc_cat != "bajo peso")

df_final <- df_final %>% mutate(imc = peso_kg/(altura_cm/100)^2 ) %>% 
  mutate(imc_categoria = cut(imc, c(18.5,25,Inf), labels = c("normopeso","sobrepeso u obesidad") , right = F) )

df_final$imc_categoria <- as.factor(df_final$imc_categoria)

```

Eliminar columnas de peso, altura y aquellas que no aportan información relevante para facilitar el manejo de los datos.

```{r}

df_final <- df_final %>% select(-c(peso_kg, altura_cm, imc_cat, visita_paciente.x, form.x, visita_paciente.y, form.y, visita_paciente, form))

```

DISTRIBUCIÓN

Crear un gráfico para visualizar la distribución de cronotipo para cada categoría de IMC

```{r}

cronotipo_imc <- df_final %>% 
  group_by(crono_tipo_etiqueta_cronotipo_label, imc_categoria) %>% 
  summarise(individuos = n(),  .groups = "drop")


cronotipo_imc_plot <- ggplot(cronotipo_imc, aes(x = imc_categoria, y = individuos, fill = crono_tipo_etiqueta_cronotipo_label)) +
  geom_bar(stat = "identity", position = "dodge") +
  labs(title = "Distribución de Cronotipo por Categoría de IMC",
       x = "Categoría de IMC",
       y = "Número de Invididuos",
       fill = "Cronotipo") +
  theme_minimal()


cronotipo_imc_plot

```

CORRELACIÓN

Crear una ilustración que muestre la correlación entre el valor numérico de IMC y del cronotipo ("cronotipo_numero_cronotipo_number), además de las 5 variables con mayor relevancia en la predicción de categoría de IMC según los resultados obtenidos en la selección de variables.


```{r}

correlacion <- df_final %>%
  select(where(is.numeric)) %>% 
  cor(use = "complete.obs")

variables_relevantes <- c("porcentajeactividad_vigorosa_vigorosa", 
                          "media_actividad2hantessueno", 
                          "temperatura_horal5decimal", 
                          "intensidad_sd", 
                          "media_temperaturaensueno") 

variables_seleccionadas <- df_final %>% select(imc, cronotipo_numero_cronotipo_number, all_of(variables_relevantes))

correlacion_matriz <- cor(variables_seleccionadas, use = "complete.obs")

color_palette <- colorRampPalette(c("royalblue", "white", "orangered1"))(50) #Definir paleta de colores personalizada

correlacion_plot <- corrplot(correlacion_matriz, 
         method = "color",
         type = "upper",
         col = color_palette,
         tl.col = "black", 
         tl.srt = 45,
         tl.cex = 0.7,
         addCoef.col = "black",
         number.cex = 0.6,
         title = "Correlación entre IMC, Cronotipo y Variables Relacionadas", 
         mar = c(0, 0, 3, 0))

correlacion_plot

```

HEATMAP

Crear un heatmap que permita comparar las métricas de rendimiento (Especificidad, Sensibilidad y Precisión Global) obtenidas en los casos de 2 o 4 categorías de IMC

```{r}

imc2_metrics_df <- readRDS("imc2_metrics_df")
imc4_metrics_df <- readRDS("imc4_metrics_df")

rownames(imc2_metrics_df) <- c("rf_imc_2cat", "svmp_imc_2cat","svml_imc_2cat","svmr_imc_2cat","nb_imc_2cat" )
rownames(imc4_metrics_df) <- c("rf_imc_4cat", "svmp_imc_4cat","svml_imc_4cat","svmr_imc_4cat","nb_imc_4cat" )

heatmap_data <- rbind(imc2_metrics_df, imc4_metrics_df)

color_palette <- colorRampPalette(c("royalblue", "white", "orangered1"))(50)

heatmap_final <- pheatmap(heatmap_data,
         color = color_palette,
         cluster_rows = TRUE,
         cluster_cols = TRUE,
         treeheight_row = 0,
         treeheight_col = 0,
         main = "Comparativa entre 2 o 4 Categorías de IMC")

heatmap_final

```